臺灣高等法院臺南分院刑事判決
109年度上訴字第1222號
上  訴  人  
即  被  告  邱全賢


選任辯護人  盧奇南律師
上列上訴人因毒品危害防制條例案件，不服臺灣臺南地方法院10
8年度訴字第40號中華民國109年7月17日第一審判決（起訴案號
：臺灣臺南地方檢察署107年度偵字第15561號、107年度偵字第2
0776號），提起上訴，本院判決如下：
    主  文
上訴駁回。
    事  實
一、邱全賢因曾向吳文傑（原名吳境庭）表示其有可提供甲基安
    非他命之友人，若有需求的話可透過邱全賢藉以獲取甲基安
    非他命之管道，吳文傑遂以行動電話內建之臉書軟體，與邱
    全賢所有使用0000000000門號之本件蘋果牌行動電話1支（
    下稱本件蘋果牌行動電話）內建之臉書軟體聯繫，而於民國
    107年6月10日向邱全賢發送如附表編號1所示意指吳文傑欲
    經由前開管道購買甲基安非他命之訊息，邱全賢明知甲基安
    非他命為毒品危害防制條例第2條第2項第2款所列管之第二
    級毒品，不得非法持有、販賣，竟為圖使真實姓名不詳、綽
    號「鴨肉」之成年男子（下稱「鴨肉」）得以販賣甲基安非
    他命予吳文傑，而與「鴨肉」基於販賣甲基安非他命以營利
    之共同犯意聯絡，由邱全賢以本件蘋果牌行動電話與吳文傑
    互傳如附表編號2以下所示之臉書訊息，居中傳達商議甲基
    安非他命之販賣價格、數量，而議定吳文傑提出新台幣（下
    同）2千元之對價可購得含夾鏈袋重1公克之甲基安非他命，
    且約定在臺南市○○區○○路之菜市場旁的酒行門口，一手交錢
    、一手交貨，「鴨肉」並將要販予吳文傑之甲基安非他命1
    包，交由邱全賢於同日18時45分許攜至上揭酒行門口交付吳
    文傑，並自吳文傑取得價金2千元。邱全賢再於同日20時至2
    1時許，至臺南市○○區之7-11超商，將其自吳文傑收取之對
    價2千元交付「鴨肉」。嗣為警循線查獲上情，並扣得本件
    蘋果牌行動電話。
二、案經臺南市政府警察局善化分局移送臺灣臺南地方檢察署檢
    察官偵查起訴。 
    理  由
壹、程序部分（證據能力）
　　按被告以外之人於審判外之陳述，雖不符刑事訴訟法第159
    條之1至之4規定，而經當事人於審判程序同意作為證據，法
    院審酌該言詞陳述或書面陳述作成時之情況，認為適當者，
    亦得為證據。當事人、代理人或辯護人於法院調查證據時，
    知有同法第159條第1項不得為證據之情形，而未於言詞辯論
    終結前聲明異議者，視為有前項之同意，刑事訴訟法第159
    條之5定有明文。查本判決以下所引用具傳聞性質之供述證
    據，檢察官、被告及辯護人均表示同意有證據能力（見本院
    卷第81、105頁），本院審酌該等證據製作時之情況，無不
    當取供及證明力明顯過低之瑕疵，認以之作為證據應屬適當
    ，認均有證據能力。至本判決引用之非供述證據，均與本案
    犯罪事實具有關聯性，皆無傳聞法則之適用，且無證明證明
    有何違反法定程序取得之情形，復經本院於審理期日踐行證
    據調查之程序，均得作為本案之證據使用。
貳、實體部分
一、認定犯罪事實所憑之證據及理由
  ㈠訊據被告固坦承曾於107年6月10日透過其所有門號000000000
    0號之本件蘋果牌行動電話上網連結臉書通訊軟體，與吳文
    傑聯繫互傳如附表所示之訊息後，於同日（107年6月10日）
    18時45分許，在臺南市○○區○○路之菜市場旁的酒行門口與吳
    文傑見面，將1包重量約1公克之甲基安非他命交給吳文傑，
    並向吳文傑收取2千元等情，惟矢口否認犯行，辯稱：我在
    與吳文傑互傳如附表所示之臉書訊息前，曾與吳文傑及其友
    人在釣蝦場一起喝酒時，吳文傑與其友人有講到甲基安非他
    命之事，吳文傑並說其有個友人有在施用甲基安非他命，我
    說我好像有一位朋友也有在施用，然後我要離開釣蝦場時，
    吳文傑問我如果有機會可否拜託我幫他找甲基安非他命，我
    回稱到時候再說，因此吳文傑傳附表編號1所示訊息給我，
    我想就是要問我能否拿到甲基安非他命，我就向當時在「○○
    貨運公司」擔任靠行司機之黃佳維的助理綽號「鴨肉」之男
    子，傳達吳文傑欲購買甲基安非他命之事，同日中午聯絡到
    「鴨肉」，「鴨肉」拿到我上班疊貨的○○○○給我，我依「鴨
    肉」指示發送附表編號2以下之臉書訊息予吳文傑，告知他
    要給錢，不可賴帳，之後「鴨肉」將2、3張衛生紙包裹之1
    包物品，交待我帶去交給吳文傑，並向他收取2千元，我於
    同日18時45分許，在相約之臺南市○○區○○路之菜市場旁的酒
    行門口與吳文傑見面，將上揭衛生紙包裹之物品交予吳文傑
    ，並向其收得2千元後，當日20時、21時許至臺南市○○區○○
    派出所附近之7-11，將該2千元交予「鴨肉」，我並沒有主
    動跟吳文傑說我這裡有東西可以賣他，且我也不是賣他，我
    們先前談話時曾談過，事隔一個多月後，吳文傑才在臉書跟
    我提到，我才說幫他問看看，我承認幫助施用第二級毒品，
    但否認販賣及幫助販賣第二級毒品等語。辯護人則以：被告
    僅係受吳文傑之託，幫忙代為購買甲基安非他命，絕非販賣
    甲基安非他命予吳文傑，被告沒有販賣毒品前科，更無施用
    毒品之紀錄，何來毒品供販賣？徵諸附表編號1吳文傑傳送
    之訊息，及吳文傑於原審證述：「透過邱全賢幫我拿」、「
    我要被告幫我問他朋友那邊，被告幫我帶回來的」、「之前
    聽邱全賢說過他朋友有，再麻煩他幫我拿」等語，可見吳文
    傑是透過被告尋找毒品來源，委請被告代為購買，且案發後
    警方在被告住處搜索，並無搜獲任何毒品或施用器具，足以
    證明被告並非販賣毒品給吳文傑等語，為被告辯護。
　㈡查被告與吳文傑為朋友關係，互加臉書好友，平日以行動電
    話透過臉書Message聯絡，107年6月10日早上9時31分吳文傑
    以行動電話內建之臉書軟體，與被告所持用0000000000門號
    之本件蘋果牌行動電話聯繫，向被告發送「你那個朋友還有
    在用嗎 我朋友在找」之訊息（附表編號1)，被告於同日13
    時23分回傳「我問問」（附表編號2），吳文傑答「ㄣ」（附
    表編號3），其後，雙方於同日18時10分至18時28分互傳訊
    息及語音通話如附表編號4至31所示等情，業據被告於警詢
    、偵查、原審及本院審理時供述在卷，核與證人吳文傑於警
    詢、偵查具結及原審具結所證述之情節相符，並有附表所示
    被告與吳文傑於107年6月10日臉書聊天室對話紀錄擷圖（見
    警卷第34至40頁）、本件蘋果牌行動電話內之臉書聊天室翻
    拍照片4張、被告與吳文傑臉書畫面照片（見警卷第31、32
    頁、第49至55頁）、臺南市政府警察局數位證物勘察報告（
    見警卷第59至63頁）、解析資料光碟1片（置於107年偵字第
    15561號卷〈下稱偵二卷〉第51頁存放袋內）可資佐證。復經
    警於107年7月7日10時55分在善化分局查扣被告所有持用000
    0000000號門號之本件蘋果牌行動電話1支（見警卷第18-21
    頁扣押筆錄暨扣押物品目錄表），上開事實堪予認定。
　㈢被告雖否認販賣第二級毒品犯行，並以前詞置辯，惟查：
　⒈證人吳文傑迭於偵訊及審理中證稱：我與被告因在飲料店工
    作認識，為10幾年的朋友，有一次與被告碰面聊天時，被告
    主動向我表示其友人那邊有甲基安非他命，我有需要可以找
    他，被告並未說那位友人是誰，且我在107年6月10日以臉書
    與被告互傳發送如附表所示之訊息之前，僅曾施用愷他命而
    未曾施用甲基安非他命，係因看電視新聞而想像施用甲基安
    非他命可以舒壓，又曾看過友人用鋁箔紙包著火烤吸煙氣，
    很舒服的樣子，基於好奇而想買甲基安非他命來施用看看，
    就以臉書與被告互傳發送如附表所示之訊息，並就各該訊息
    內容說明如下：
  ⑴因為被告先前有向我說其友人那邊有甲基安非他命，所以我
    傳送附表編號1「你那個朋友還有在用嗎」、 「我朋友在找
    」予被告，被告就知道我找他係有想要拿甲基安非他命之意
    思，而我因不想讓被告知道是我想要施用，才在訊息中稱「
    我朋友在找」。
  ⑵被告傳送附表編號2「我問問」，並再傳送附表編號4「你朋
    友打算多少」，意指問我要多少量之後，我們曾為附表編號
    5所示之語音通話，但我已忘記內容；被告再傳送附表編號6
    、8所示訊息後，我傳送附表編號9所示「他說2000」，表示
    我要拿2千元購買，被告再傳附表編號10「多叫一點菜」，
    意指問我可否多買一點代稱為「菜」之甲基安非他命，且再
    傳附表編號12「拿錢給菜」，意指要一手交錢、一手交貨；
    我再與被告互傳附表編號13至17所示訊息後，被告再傳附表
    編號18「朋友身邊夠嗎。五千一桌好嗎」，意指要我多拿一
    點到5千元，我再傳附表編號19「他就是不夠哈哈」，表示
    我錢不夠，被告再傳附表編號20「三呢」，問3千元如何，
    我回傳附表編號21「我問二而已」，表示我只有2千元，被
    告再傳附表編號22「嗯等一下看多少我險報給你」，我再傳
    附表編號23「下次在叫他多一點嗯」，表示因我錢不夠被告
    友人要求之5千元、下次要買再拿多一點，被告再傳附表編
    號25「寒帶一」，意指2千元可買含夾鏈袋重1公克的量，我
    再傳附表編號26「恩我沒在家」，被告再傳附表編號27「哪
    裡？」，我再回傳附表編號28「我要去酒行」，表示在煙酒
    店。雙方再互傳附表編號29至31之訊息後，於107年6月10日
    18時45分許在臺南市○○區○○路之菜市場旁見面，我交付2千
    元予被告，被告交付用1、2張衛生紙包著而摸起來硬硬的1
    包物品給我，因為我是要向被告拿取甲基安非他命，且我與
    被告是認識很久的朋友，應該不會騙我，所以我認為該物品
    是甲基安非他命而未打開衛生紙查看等語（見107年度他字
    第3365號卷〈下稱偵一卷〉第98至100頁，原審卷第242至261
    頁、第263、264頁）。 　　 
  ⒉被告於原審陳稱：與吳文傑係之前在泡沫紅茶店打工認識的
    同事，認識迄今約10幾年，平常沒有在聯絡，有時候在麻豆
    偶爾碰到時會聊兩句，在互傳附表臉書訊息之前沒多久，與
    吳文傑曾經在釣蝦場遇到過，一起喝酒，吳文傑有講到咖啡
    與第二級毒品甲基安非他命的事，吳文傑說他有個朋友在施
    用第二級毒品甲基安非他命，我說我好像有一個朋友也有在
    施用，我要離開釣蝦場時，吳文傑就問我，以後如果有機會
    可否拜託他幫我找第二級毒品甲基安非他命，我說到時候再
    說（見原審卷第300至303頁）。並就其與吳文傑以臉書互傳
    發送如附表所示訊息之內容說明如下：
  ⑴吳文傑傳送附表編號1「你那個朋友還有在用嗎」、「我朋友
    在找」，意指吳文傑問我可否拿到甲基安非他命；我回傳附
    表編號2「我問問」，表示要幫他找，嗣再傳附表編號4「你
    朋友打算多少」，問吳文傑要找多少甲基安非他命。
  ⑵我將前開吳文傑傳來之臉書訊息，給當時與我同在○○○○疊貨
    而休息中之「鴨肉」看，「鴨肉」就叫我回傳附表編號6「
    預算夠的話。不然很辣」予吳文傑，我又再傳附表編號8「
    我也很怕」，是指「鴨肉」表示他也怕被抓到而害怕，而我
    傳附表編號8「臉上三條線貼圖」，表示我也很無奈；吳文
    傑再傳附表編號9「他說2000」，表示他要拿2千元之甲基安
    非他命，我再傳附表編號10「多叫一點菜」，意指「鴨肉」
    要叫吳文傑多拿一點甲基安非他命，我又傳附表編號12「我
    對你喔。現在麻豆中太多」係指我幫吳文傑找甲基安非他命
    ，現在麻豆很多吃毒品的都被抓了，附表編號12「拿錢給菜
    」係指我幫吳文傑找甲基安非他命，吳文傑要一手交錢、一
    手交貨而不可賴帳之意；附表編號14至17之訊息，係指我與
    吳文傑相約何時有空見面，將我幫他拿的甲基安非他命交給
    他；我再傳附表編號18「朋友身邊夠嗎。五千一桌好嗎」，
    係「鴨肉」叫我問吳文傑是否可以買5千元之甲基安非他命
    ，吳文傑回傳附表編號19「他就是不夠哈哈」，表示不夠錢
    ，我再傳附表編號20「三呢」，意指「鴨肉」要我問吳文傑
    是否可以買3千元，吳文傑回傳附表編號21「我問二而已」
    ，表示他只能買2千元，我再傳附表編號22「嗯等一下看多
    少我險報給你」，係因為「鴨肉」有時不在我身邊而我幫吳
    文傑傳話向「鴨肉」詢問之意，吳文傑就傳附表編號23「下
    次在叫他多一點嗯」，表示下次他再拿多一點，「鴨肉」再
    叫我傳附表編號25「寒帶一」，並跟我說這樣回覆對方就了
    解；之後附表編號26至31之訊息，吳文傑所稱「酒行」、「
    菜市場那」就是指在臺南市○○區○○路之菜市場旁之酒行，我
    回傳「門口扣你」即表示我到酒行那邊找他。我依約於107
    年6月10日18時45分許，在臺南市○○區○○路之菜市場旁的酒
    行門口與吳文傑見面，將「鴨肉」說要交付吳文傑而用2、3
    張衛生紙包著的東西交給吳文傑，並依「鴨肉」之交待向吳
    文傑收取2千元，且由附表所示之訊息內容，以及我摸到該
    包東西裡面既有夾鏈袋的感覺，又是「鴨肉」要我交給吳文
    傑並向吳文傑收取金錢之物，所以我認為該包東西應該就是
    附表所示訊息內容所指之甲基安非他命，但因我與吳文傑都
    知道「鴨肉」要交付之物品為毒品，故我與吳文傑均怕被旁
    人發現而未打開衛生紙確認內容物，吳文傑將該包東西直接
    放進口袋，並交付2千元給我，「鴨肉」將該包東西交給我
    時，有說當天晚上幾點會在臺南市○○區之7-11，而當天晚上
    我剛好要去臺南市○○區之「通勇貨運公司」附近找朋友喝酒
    ，所以我就先回住處，再順路於當天20時、21時許至臺南市
    ○○區之7-11，將上開依「鴨肉」交待而向吳文傑收取之2千
    元交給「鴨肉」等語（見原審審卷第303至309、第359至361
    頁）。 　　　
　⒊證人即「○○貨運公司」負責人邱祈○○原審證稱：被告先前曾
    在「○○貨運公司」擔任正職司機，而「○○貨運公司」也確實
    有一名綽號「家瑋」、本名黃○○之靠行司機，「○○貨運公司
    」之正職司機並無助理，靠行司機的助理係由靠行司機自行
    聘僱，所以我並不認識黃○○的助理等語（見原審卷第134至1
    37、139、141至144頁）。證人黃○○則於審理證稱：我從105
    年10月間至107年年底，曾在「○○貨運公司」擔任靠行司機
    ，開始靠行後之半年間，曾有僱用一個我已忘了姓名之男性
    助理，接手之第二名助理為工作至107年6、7月間之綽號為
    「鴨肉」約41、42歲男子，其是騎機車經過「○○貨運公司」
    看到我們在搬貨，就進來詢問有無缺人手，當時我剛好缺助
    理，就僱用「鴨肉」擔任幫忙搬貨、隨車之助理，助理均為
    我自己僱用，「○○貨運公司」之老闆並不知道我僱用的助理
    為何人，而因我並未幫助理投保勞健保，且我問「鴨肉」有
    無投保勞健保時，「鴨肉」表示其有卡債問題無法投保，所
    以我未曾問過其本名而僅稱呼綽號，「鴨肉」也未透露其本
    名，我每月固定給付現金薪水3萬5千元，我不知「鴨肉」之
    住所，雙方都以電話聯絡，然我於108年間因更換手機及SIM
    卡而導致內存資訊均消失，「鴨肉」來工作前有跟我說其之
    前曾因施用毒品被關，我向其表示不能在工作時間施用毒品
    、工作時間以外我就不管，「鴨肉」與被告都是因為載貨而
    認識，彼此會聊天，但我不曉得關係好到什麼程度，嗣因「
    鴨肉」常常預支薪水而超支，我無法負荷就解僱等語（見原
    審卷第190至196頁）。 　　
　⒋綜合上情，可知：
　⑴證人吳文傑證稱：係被告先前向其透露被告友人可提供甲基
    安非他命，並可透過被告向該友人獲取甲基安非他命之模式
    ，其方與被告互傳附表所示訊息，欲循該模式購得甲基安非
    他命等語。而曾於「○○貨運公司」擔任靠行司機之黃○○亦證
    稱：107年6月間，確有僱用一名與同在「○○貨運公司」擔任
    司機之被告相識的「鴨肉」為司機助理等語，復由附表編號
    1所示吳文傑開始向被告傳達欲獲取甲基安非他命之訊息，
    係「你那個朋友還有在用嗎」，表現探詢被告之友人有無甲
    基安非他命之意，而被告接著回傳附表編號2所示「我問問
    」後，相隔近5個小時才向吳文傑傳送附表編號4所示「你朋
    友打算多少」，詢問吳文傑欲獲取之價量，雙方並再互傳附
    表編號6至21所示之訊息，確定吳文傑僅能給付2千元價金後
    ，被告猶傳送附表編號22所示「嗯等一下看多少我險報給你
    」，再續傳如附表編號25所示「寒帶一」，顯見被告係須向
    他人報詢吳文傑以2千元對價可購買之數量， 嗣再將該對價
    係可購得含夾鏈袋重1公克之量的答覆傳達吳文傑，而非被
    告單方面即可向吳文傑決定對價數量之過程以觀，被告所稱
    其係將吳文傑欲購買甲基安非他命之訊息向「鴨肉」傳達，
    並居中連繫傳達吳文傑與「鴨肉」相互間關於價金、數量的
    訊息並確定價量之後，「鴨肉」將要販予吳文傑之甲基安非
    他命1包交由被告攜付吳文傑， 並由被告將向吳文傑收取之
    價金2千元攜回交付「鴨肉」之交易情節，應屬確有其事。
　⑵吳文傑雖稱：我於臺南市○○區○○路之菜市場旁向被告取得之
    用衛生紙包裹、摸起來硬硬的1包物品，並未當場打開，取
    得該包物品之後，我就去逛街，嗣至107年6月11日烤肉完畢
    想要施用該包物品時，發現已不見而找不到等語，然依吳文
    傑前開證述情節，被告將該包物品交付吳文傑並據以向吳文
    傑收取對價2千元時，被告及吳文傑均認知該包物品即為吳
    文傑經由附表所示臉書訊息之聯繫，所欲購買之對價為2千
    元、含夾鏈袋重1公克之甲基安非他命，又國內緝獲之甲基
    安非他命，多為可溶於水而呈白色、略帶苦味之似冰糖狀結
    晶之鹽酸鹽，並以夾鏈袋裝放為常態，且吳文傑摸觸該包物
    品係內置硬物、被告摸觸該包物品係有夾鏈袋等感覺，核與
    以夾鏈袋裝放冰糖狀結晶之甲基安非他命之觸感相同，足以
    推認被告交付吳文傑之以衛生紙包裹之該包物品，應係以夾
    鏈袋裝放之甲基安非他命。
　㈣再按毒品危害防制條例所規定之販賣毒品罪，雖未明示「營
    利之意圖」為其犯罪構成要件，然「販賣」一語，在文義解
    釋上當然已寓含有買賤賣貴，而從中取利之意思存在，且從
    商業交易原理與一般社會觀念而言，販賣行為在通常情形下
    ，仍係以牟取利益為其活動之主要誘因與目的；又政府為杜
    絕毒品氾濫，毒害人民甚深，再三宣導民眾遠離毒品、媒體
    報導既深且廣，對於禁絕毒品之政策，應為大眾所熟悉，再
    政府對於查緝施用、轉讓及販賣毒品無不嚴格執行，且販賣
    毒品罪係重罪，若無利可圖，衡情一般持有毒品者，當不致
    輕易將持有之毒品交付他人，更況販賣毒品乃違法行為，非
    可公然為之，且有其獨特之販售路線及管道，亦無公定之價
    格，復可任意增減其分裝之數量，而每次買賣之價量，亦可
    能隨時依市場貨源之供需情形、交易雙方之關係深淺、資力
    、對行情之認知、查緝是否嚴緊，及購買者被查獲時供述購
    買對象之可能性風險評估等諸般事由，而異其標準，非可一
    概而論，是販賣之利得，誠非固定，而縱使販賣之人從價差
    或量差中牟利方式雖異，其意圖營利之非法販賣行為仍屬同
    一，是以，舉凡有償交易，除足以反證其確係另基於某種非
    圖利本意之關係外，通常尚難因無法查悉其販入價格，做為
    是否高價賣出之比較，諉以無營利之意思而阻卻販賣犯行之
    追訴。本案「鴨肉」若無圖自購毒者吳文傑獲取金錢之對價
    利益，衡情「鴨肉」當無甘冒被查獲移送法辦、負擔重刑責
    ，而為交付甲基安非他命予吳文傑，並由此向吳文傑獲得金
    錢而藉以作為代價之理，且由附表所示之臉書訊息，吳文傑
    表示欲以2千元購買甲基安非他命之意後，「鴨肉」猶經由
    被告向吳文傑傳達可否多買或提高購價至5千元、3千元之要
    約，展現企圖推銷更高之價量而牟取更多利益之舉動，足以
    彰顯「鴨肉」具有營利之販賣意圖。
　㈤次按刑法關於正犯、從犯之區別，係以其主觀之犯意及客觀
    之犯行為標準，凡以自己犯罪之意思而參與犯罪，無論其所
    參與者是否犯罪構成要件之行為，皆為正犯；其以幫助他人
    犯罪之意思而參與犯罪，其所參與者，苟係犯罪構成要件之
    行為，亦為正犯，必以幫助他人犯罪之意思而參與犯罪，其
    所參與者又為犯罪構成要件以外之行為，始為幫助犯；以販
    賣毒品罪為例，舉凡聯絡毒品買賣、交付毒品、收取毒品買
    賣價金等行為，均屬販賣毒品罪構成要件事實之部分行為。
    如行為人主觀上明知他人從事販賣毒品之行為，客觀上為他
    人分擔議價、送貨、收款等屬於販賣毒品罪構成要件事實之
    部分行為，即係分擔實行犯罪行為，無論是否基於幫助販賣
    之意思，自應負共同販賣毒品之罪責（最高法院106年度台
    上字第862號判決參照)。又如行為人主觀上明知相關之他人
    從事販賣毒品之行為，客觀上為他人分擔議價、洽定交易時
    地、送貨、收款等屬於販賣毒品罪構成要件之部分行為，則
    無論其是否基於幫助販賣之意思，或有無自他人處獲取報酬
    ，均不能僅評價為販賣毒品罪之幫助犯（最高法院109年度
    台上字第3629號判決參照)。經查：
　⒈吳文傑經警於107年6月28日採其尿液送驗結果，呈安非他命
    、甲基安非他命陽性反應（見警卷第58之1至58之3頁之臺南
    市政府警察局善化分局偵辦「毒品危害防制條例」案犯嫌尿
    液送驗編號暨年籍對照表、台灣檢驗科技股份有限公司107
    年7月16日KH/2018/00000000號濫用藥物檢驗報告各1份），
    惟吳文傑於警詢陳述：107年6月10日透過附表所示臉書訊息
    向被告購得甲基安非他命之前，只曾施用愷他命而未曾施用
    甲基安非他命等語外，尚於偵訊及原審審理陳述：我於107
    年6月28日9時35分許經警採集之尿液送驗而呈甲基安非他命
    陽性反應之結果，係因於107年6月25日凌晨，在臺南市○○區
    ○○路之路邊攤喝酒時，施用有人拿出含有毒品的咖啡包所致
    等語（見偵一卷第97-98頁，原審卷第242-261頁、第263、2
    64頁），且吳文傑因上開施用甲基安非他命行為，經原審法
    院以107年度毒聲字第384號裁定送觀察勒戒外，並無其他施
    用毒品之前科紀錄，有吳文傑之臺灣高等法院被告前案紀錄
    表1份可憑（見原審卷第71至75頁），則吳文傑在107年6月1
    0日透過附表所示臉書訊息之聯繫而購得甲基安非他命之前
    ，並無因曾施用或持有甲基安非他命而獲得甲基安非他命之
    經驗，然吳文傑卻直接向被告發送附表編號1所示欲透過被
    告向被告友人購取甲基安非他命之訊息，且被告接獲此訊息
    ，完全未有任何向吳文傑質詢該訊息之目的為何，即可直接
    作出要向友人詢問，以及後續進行議定價格、數量等表徵被
    告充分明白吳文傑發送這些訊息之唯一目的，就是要購取甲
    基安非他命之回應舉動，顯示吳文傑所稱其係因被告曾主動
    向其透露被告有可提供甲基安非他命之友人，若有需求即可
    與被告聯繫之默契，使原本並無購取甲基安非他命來源管道
    之吳文傑，方得以知悉可透過該管道購取甲基安非他命，並
    因而得與存有上開默契之被告，經由附表所示訊息之聯繫而
    購得甲基安非他命之情，應為合理可信。被告否認曾主動向
    吳文傑陳述其有可購取甲基安非他命毒品之友人，要非事實
    ，洵無可採。
　⒉被告既曾主動向吳文傑表達其可聯繫向其友人購取甲基安非
    他命，而展現為他人推銷、邀攬買家之舉動，並在接獲吳文
    傑意欲透過上開模式購買甲基安非他命之訊息，即居中為販
    賣甲基安非他命營利之「鴨肉」，與吳文傑聯繫進行價金、
    數量之商議，且吳文傑已表示2千元之購價時，被告猶一再
    為「鴨肉」向吳文傑傳達可否買更多之數量及提高購價至5
    千元、3千元之要約，顯示被告並非單純僅為吳文傑獲取甲
    基安非他命，而是存有為「鴨肉」推銷販出更高數量之甲基
    安非他命，使「鴨肉」據以牟得更多價款利益之意圖，且經
    由被告之從中聯繫而議定販賣之價金、數量之後，亦由被告
    執行將要販賣予吳文傑之甲基安非他命攜交吳文傑，並由被
    告向吳文傑收取價金攜回交付「鴨肉」，而完成販賣甲基安
    非他命予吳文傑之任務，則被告主觀上已知悉「鴨肉」係在
    販賣甲基安非他命予吳文傑，客觀上復為「鴨肉」從事與購
    毒者吳文傑聯繫協商價金、數量、交付甲基安非他命、收取
    價金，而實行販賣甲基安非他命之構成要件事實之行為，被
    告自應與「鴨肉」共同負販賣甲基安非他命之責，不容被告
    推諉。
　㈥被告上訴主張其無施用毒品紀錄，無毒品可供販賣，警方在
    其住處搜索，亦未查獲任何毒品或施用器具，其僅係受吳文
    傑之託，幫忙代為購買甲基安非他命而與「鴨肉」聯繫，應
    屬幫助吳文傑施用毒品，否認與「鴨肉」共同販賣毒品云云
    ，惟被告事前告知吳文傑其有販賣甲基安非他命之友人，吳
    文傑釋出附表編號1訊息後，被告隨即聯絡「鴨肉」，繼而
    為「鴨肉」推銷更高數量之甲基安非他命以牟利，在議定價
    格、數量後，進而實行交付甲基安非他命、收取價金之行為
    ，縱然被告係出於幫助之意思為上開行為，然因所為均屬販
    賣甲基安非他命之犯罪構成要件行為，而與「鴨肉」間就販
    賣甲基安非他命予吳文傑之行為，有犯意聯絡，行為分擔，
    參之前揭說明，應為共同正犯，被告上訴辯稱係幫助吳文傑
    施用毒品云云，要無可採，從而，被告販賣甲基安非他命犯
    行，事證明確，應予論罪科刑。　
二、論罪
　㈠按行為後法律有變更者，適用行為時之法律，但行為後之法
    律有利於行為人者，適用最有利於行為人之法律，刑法第2
    條第1項定有明文。被告行為後，毒品危害防制條例第4條第
    2項規定業於109年1月15日修正公布，並於109年7月15日起
    施行，修正前毒品危害防制條例第4條第2項之法定刑為「處
    無期徒刑或7年以上有期徒刑，得併科新臺幣1千萬元以下罰
    金。」，修正後毒品危害防制條例第4條第2項之法定刑為「
    處無期徒刑或10年以上有期徒刑，得併科新臺幣1千5百萬元
    以下罰金。」，將科處有期徒刑由7年以上，修正為10年以
    上，且罰金之上限從修正前之1千萬元提高至1千5百萬元，
    經比較新、舊法之結果，以修正前之規定較有利於被告，故
    依刑法第2條第1項前段規定，自應適用被告行為時即修正前
    毒品危害防制條例第4條第2項之規定論處。
　㈡甲基安非他命屬毒品危害防制條例第2條第2項第2款所列管之
    第二級毒品，不得非法持有、販賣。核被告所為，係犯修正
    前毒品危害防制條例第4條第2項之販賣第二級毒品罪。被告
    因販賣而持有甲基安非他命之低度行為，為販賣之高度行為
    所吸收，不另論罪。被告與「鴨肉」就上開犯行，有犯意聯
    絡，行為分擔，應論以共同正犯，公訴意旨漏未論及被告與
    「鴨肉」間之共同正犯關係，應予補充。
三、維持原審判決之理由
　　原審以被告販賣第二級毒品，罪證明確，適用修正前毒品危
    害防制條例第4條第2項、第19條第1項，刑法第2條第1項前
    段、第11條、第28條之規定，並審酌被告販賣第二級毒品，
    造成毒品擴散危害社會，戕害國人身心健康之風險，犯後猶
    飾詞否認犯行，犯後態度難認良好，考量被告販賣對象僅為
    一人，所販賣之甲基安非他命為1包價值2千元，販出之毒品
    數量、所得均非稱鉅，兼衡被告自述○○畢業之智識程度、有
    二名幼子、從事○○○○○而需扶養幼子，本院復審酌被告於本
    院審理時陳述現與父母、2名幼子及已婚之2名兄弟同住，因
    父親協助其接送幼子上下課，多少須支付父親生活費之家庭
    生活狀況等一切情狀。認原審量處被告有期徒刑7年6月，並
    就沒收部分說明：扣案之被告所有而供實行本件犯行使用之
    本件蘋果牌行動電話1支（含0000000000門號SIM卡1張），
    應依毒品危害防制條例第19條第1項規定宣告沒收，至於未
    扣案之販賣毒品所得2千元，已據被告交付「鴨肉」而歸屬
    「鴨肉」所有，無庸於本案併予宣告沒收。核其認事用法俱
    無違誤，所為刑之宣告，亦係以行為人之責任為基礎，經審
    酌刑法第57條各款所列事項及其他一切情狀後而為，所量定
    之刑未逾越法定刑範圍或有何違反比例、公平及罪刑相當原
    則之情形，亦稱允當。被告執前詞上訴，否認販賣第二級毒
    品犯行，指摘原判決違法不當，為無理由，應予駁回。
據上論斷，應依刑事訴訟法第368條，判決如主文。
本案經檢察官柯博齡提起公訴，檢察官陳建弘到庭執行職務。 
中    華    民    國   110    年    1    月    12    日
                  刑事第六庭    審判長法  官  林逸梅
                                      法  官  林坤志
                                      法  官  李秋瑩 
以上正本證明與原本無異。
如不服本判決應於收受送達後20日內向本院提出上訴書狀，其未
敘述上訴理由者，並得於提起上訴後20日內向本院補提理由書（
均須按他造當事人之人數附繕本）「切勿逕送上級法院」。
　　　　　　　　　　　　　　　　　　　書記官  施淑華
中　　華　　民　　國　　110 　年　　1　　月　　12　　日
附錄本案論罪科刑法條全文：
修正前毒品危害防制條例第4條
製造、運輸、販賣第一級毒品者，處死刑或無期徒刑；處無期徒
刑者，得併科新臺幣2千萬元以下罰金。
製造、運輸、販賣第二級毒品者，處無期徒刑或7年以上有期徒
刑，得併科新臺幣1千萬元以下罰金。
製造、運輸、販賣第三級毒品者，處7年以上有期徒刑，得併科
新臺幣7百萬元以下罰金。
製造、運輸、販賣第四級毒品者，處5年以上12年以下有期徒刑
，得併科新臺幣3百萬元以下罰金。
製造、運輸、販賣專供製造或施用毒品之器具者，處1年以上7年
以下有期徒刑，得併科新臺幣1百萬元以下罰金。
前5項之未遂犯罰之。　　　　

附表（107年6月10日邱全賢與吳文傑之間依序互傳之臉書訊息）    編號 臉書顯示之時間 傳訊者：邱全賢 傳訊者：吳文傑 1 09時31分  （大拇指比讚貼圖）你那個朋友還有在用嗎我朋友在找 2 13時23分 我問問  3 13時23分  ㄣ 4 18時10分 你朋友打算多少  5   撥打語音通話給邱全賢（通話時間42秒） 6  預算夠的話。不然很辣  7   不懂 8  我也很怕（臉上三條線貼圖）  9   他說2000 10  多叫一點菜  11   嗯 12  我對你喔。現在麻豆中太多拿錢給菜  13   恩 14  幾點  15   你方便就好現在也可以 16  等我五分鐘  17   不然我晚一點要去烤肉了 18  朋友身邊夠嗎。五千一桌好嗎  19   他就是不夠哈哈 20  三呢  21   我問二而已（垃圾鴿甩頭貼圖） 22  嗯等一下看多少我險報給你  23   下次在叫他多一點嗯 24 18時28分  撥打語音通話給邱全賢（未接） 25  寒帶一  26   恩我沒在家 27  哪裡？  28   我要去酒行 29  好  30   菜市場那 31  門口扣你